【裁判字號】    99,訴,742
【裁判日期】    991013
【裁判案由】    妨害性自主罪
【裁判全文】
臺灣臺北地方法院刑事判決               99年度訴字第742號
公  訴  人  臺灣臺北地方法院檢察署檢察官
被      告  乙○○
選任辯護人  呂丹琪律師
上列被告因妨害性自主罪案件，經檢察官提起公訴（98年度偵字
第26303號），本院判決如下：
    主  文
乙○○犯乘機猥褻罪，處有期徒刑捌月。
    事  實
一、乙○○與業已成年之00000000（真實姓名年籍詳卷，下稱甲
    ○）素昧平生，本為不相識之人，於民國98年10月31日，甲
    ○所任職之公司在位於臺北市○○○路與金山南路路口附近
    之「華山藝文中心」舉行促銷酒類商品活動，甲○基於職務
    關係，期間飲用相當數量之濃烈酒精飲料，以至於其意識因
    醉酒之故陷於不清之狀態，於翌（11）日凌晨1時許，乙○
    ○於華山藝文中心內適見甲○業已因醉酒呈現意識不清，而
    欲攔招計程車返家之情形，竟基於乘機猥褻之故意，以協助
    甲 ○為藉詞，隨同甲○搭上計程車返回甲○位於臺北市信義區
    之住處，迨將甲○攙扶進入甲○之房間後，乙○○即將甲○房
    間之第二道門門鎖之安全裝置鎖上，並將甲○置放於床上，
    利用甲○因醉酒造成類似精神障礙致意識不清而不知抗拒之
    狀態，將甲○所穿洋裝之上半身脫至手臂處，並將甲○身著之
    胸罩拉至低於正常穿戴之位置，另將甲○所穿洋裝下襬撩起
    至腰部，並將甲○身著之內褲褪至大腿處，以此方式滿足自
    己之性慾而對甲○猥褻得逞。嗣於同日2時30分許，甲○之男
    友朱○光（真實姓名年籍詳卷）返回上開住處時，當場發現
    上開情節報警處理，而獲悉上情。
二、案經甲○訴由臺北市政府警察局信義分局報告臺灣臺北地方
    法院檢察署檢察官偵查起訴。
    理  由
壹、證據能力之認定：
    按刑事訴訟法第159條第1項雖規定，被告以外之人於審判外
    之言詞或書面陳述，除法律有規定外，不得作為證據。本件
    證人00000000、朱○光等前於偵查中所為之證詞固均屬被告
    以外之人於審判外之陳述，惟依刑事訴訟法第159條之1第2
    項規定，原於法律規定為有證據能力之傳聞證據，於例外顯
    有不可信之情況，始否定其得為證據。是以，得為證據之被
    告以外之人於偵查中所為之陳述，因其陳述未經被告詰問，
    應認屬於未經合法調查之證據，此項詰問權之欠缺，非不得
    審判中由被告行使以補正，而完足為經合法調查之證據，最
    高法院97臺上字第2340號判決參照。證人00000000、朱○光
    等前於偵查中已以證人身分具結，且於本院審理中經傳喚到
    庭，並經被告當庭行使詰問權，是認該瑕疵業已治癒，應為
    有證據能力。另上開證人等之警詢筆錄，業據被告及選任辯
    護人否認其證據能力，自不得採為論罪科刑之依據。
貳、實體理由部分：
  一、訊據被告乙○○矢口否認有前揭猥褻犯行，辯稱：當日伊
      在華山藝文中心之殘障廁所看見甲○之動作似欲關門但無
      法關上，伊遂詢問是否需要幫忙，並詢問甲○其友人何去
      ，甲○答稱友人均已返家，甲○並要求伊幫忙攙扶至搭計程
      車處，上計程車前，甲○詢問伊是否可送其返家，伊見甲○
      走路姿態不穩，因此基於好心送甲○返家，到達後，伊本
      來欲搭原車返回華山藝文中心，但甲○下車後就坐在地上
      不走，因此伊始下車攙扶甲○進入房間內，伊確定伊並無
      將第二道門鎖上，而進入房間後甲○即先行進入洗手間，
      出來後甲○衣物有無不整伊並無注意，嗣後伊經甲○同意使
      用洗手間，正在洗手時聽見有人敲門，伊出來應門，經朱
      ○光質問，始注意到甲○內褲褪至大腿處云云。然查：
      （一）被告與甲○本為不相識之人，係於99年11月1日凌晨
            自華山藝文中心與甲○一同搭乘計程車返回甲○之住
            處，並進入甲○房間內之事實，業據被告所是認（
            見偵卷第43-44頁、本院卷第15頁背面），核與證
            人朱○光證稱當日返回與甲○同居之住所時，開門
            即看見被告，伊詢問被告是否為甲○之友人，被告
            答稱不是且表示不認識甲○等語相符（偵卷第36頁
            、本院卷第39頁背面），堪予認定。
      （二）而甲○當日精神狀態，據證人甲○證稱伊在坐上計程
            車前都有意識，伊在計程車上報完地址後即完全沒
            有印象，因此不確定計程車上是否有人，伊記得伊
            係獨自一人上車，抵達住處後並無記憶等語（見偵
            卷第56頁）；證人朱○光則證稱伊質問被告時，伊
            搖晃甲○，甲○始起身，伊問甲○是否認識被告，甲○
            一下說不認識，係自己返家，一下又稱認識被告，
            並稱被告為某人，但甲○所講某人名字伊亦不認識
            ，伊追問甲○何人送其返家，甲○反反覆覆，且甲 ○
            所稱某人亦非被告等語（見本院卷第40頁），則堪
            認甲○固然尚未達於完全失去意識之程度，但其意
            識絕非處於正常理智之狀態，甲○對於週遭事物反
            應之認知顯有低於一般正常成年人清醒時應有之情
            形。再佐以被告亦自承在華山藝文中心看見甲○時
            ，甲○走路不穩，精神狀態不好，甲○在計程車上地
            址講錯，後來一直詢問始陳述正確地址等語（見本
            院卷第48頁背面、第51頁），益證甲○確實因飲用
            過量酒精導致其意識狀態處於不清明之狀態，以致
            於甲○事後清醒時，無法明確記憶全部過程，記憶
            呈現片段不連貫之情形，甚至對於證人朱○光當日
            在場曾詢問伊被告究竟係何人乙節，事後到庭作證
            時亦全無印象。至於被告表示甲○期間有與之應答
            ，對於住處之地址最終亦能尋得甲○真實住處，據
            此辯稱甲○仍有意識，並無利用甲○醉酒意識不清之
            機會予以猥褻，然苟若甲○意識尚稱清明，被告既
            與甲○為陌生人關係，在甲○自知已有相當酒意之情
            形下，又怎可能同意被告進入房間內。再依被告所
            辯稱甲○係進入洗手間後出來始有衣衫不整情形乙
            節，惟甲○若意識清楚必然知悉洗手間外尚有一陌
            生人在房內，豈可能將內衣褪去，內褲亦僅拉至大
            腿處，恣意在陌生人前裸露，被告辯稱情節顯然自
            相矛盾而無足可採。況證人朱○光證稱甲○警詢中
            共製作2次筆錄，因為第一次製作筆錄時甲○仍處於
            醉酒狀態，無法製作筆錄，因此警察要求伊代甲○
            回答尚未清醒，無法製作筆錄等語（見本院卷第42
            頁背面），則迄至製作筆錄時已經過相當時間，A
            女卻仍無法製作筆錄，堪認事發當時甲○顯然飲用
            過量酒精飲料，以致於當下之狀態達於類似精神障
            礙意識不清而不知抗拒之程度。
      （三）再據證人朱○光證稱伊與甲○係同居男女朋友，當
            日伊返家時發現房門第二道門被反鎖，伊敲門3至5
            分後始有人開門，前來應門者係被告，伊問被告是
            否為甲○之朋友，被告答稱不認識甲○，被告並稱係
            送甲○返家且即將離開，伊質問被告為何要將門上
            鎖，且既然要離開為何將門鎖起，被告支支吾吾，
            被告有承認將房門反鎖，伊又問被告為何脫鞋襪，
            被向伊表示要洗個澡，因為攙扶甲○返家致其滿身
            大汗，至於房間第二道門之門鎖，有一由內部鎖上
            之安全裝置，有鑰匙亦無法打開，必須由在房內之
            人把安全裝置調回去始能開啟，該安全裝置平常開
            關門不會碰觸到，平日該門亦不會使用安全裝置由
            內反鎖等語（見偵卷第36頁、本院卷第37-43頁）
            ，則該安全裝置既非順手開關門時會不經意碰觸到
            之處，需刻意調轉始會將門鎖上，且被告當場亦有
            向證人朱○光承認確實有將門反鎖，是以，足堪認
            定被告應係特意將門鎖上。又被告當場面對證人朱
            ○光之質問，其態度支支吾吾，並表示係為洗澡始
            將鞋脫去云云之如此難使人信服之語，徵諸前開種
            種情狀，被告辯稱係單純送甲○返家，對甲○並未心
            懷惡意，顯難使本院信服。
      （四）又按猥褻，係指姦淫以外，足以刺激或滿足性慾之
            色情行為而言，而胸部、私處均係女性之私密處且
            屬女性之重要性特徵部位，皆以衣著覆蓋遮隱之處
            ，而非他人所得任意窺見，依證人朱○光證稱返家
            時見甲○洋裝上半身被拉下，故伊可看見胸罩，甲○
            之胸罩被拉下來，穿戴位置較正常位置低，而洋裝
            下半身被拉起至接近腰部之位置，內褲則拉至大腿
            等語（見偵卷第36頁、本院卷第39頁），則本件被
            告未經甲○同意，利用甲○因醉酒不醒人事不知抗拒
            之機會，將甲○衣物褪至前開不堪入目之程度，已
            足以刺激或滿足被告之性慾，堪認屬猥褻行為，至
            為灼然。綜上所述，本件事證明確，被告上開乘機
            猥褻之犯行洵堪認定，應予以依法論科。
  二、被告利用甲○酒醉造成之類似精神障礙致意識不清而不知
      抗拒之狀態，而為猥褻行為，核其所為係犯刑法第225條
      第2項之乘機猥褻罪。爰審酌被告並無前科，此有臺灣高
      等法院被告前案紀錄表在卷可稽，惟被告為圖一己性慾之
      滿足，竟見甲○因酒醉有機可乘，利用甲○不知抗拒之機會
      而為猥褻行為，所為顯屬可惡，犯後又飾詞強辯，態度不
      佳，兼衡其犯罪之目的、手段、生活狀況及未與被害人達
      成和解等一切情狀，量處如主文所示之刑，以資懲儆。至
      於辯護人聲請傳喚證人陳星柔部分，縱然被告搭乘計程車
      途中有撥打電話予證人陳星柔，表示將會再返回華山藝文
      中心乙節為真實，然仍無得為有利被告之認定，蓋被告攙
      扶甲○進入房間後所為之犯行，與被告要求其友人等待其
      返回華山藝文中心並無絕對關聯性，無法基此合理推認被
      告斷無猥褻之故意。而公訴人聲請勘驗甲○當日所穿衣物
      部分，其目的係為證明甲○如廁後，能否自己造成如證人
      朱○光所親眼見聞之衣衫不整情形，然就公訴人聲請之調
      查證據方法，並無法證明其待證事實，故均認無調查之必
      要，併此敘明。
據上論斷，應依刑事訴訟法第299條第1項前段，刑法第225條第2
項，判決如主文。
本案經檢察官李彥霖到庭執行職務
中    華    民    國    99    年    10    月    13    日
                      刑事第十七庭審判長法  官  劉煌基
                                        法  官  葉力旗
                                        法  官  楊雅清
上正本證明與原本無異。 
如不服本判決應於收受送達後10日內向本院提出上訴書狀，並應
敘述具體理由；其未敘述上訴理由者，應於上訴期間屆滿後20日
內向本院補提理由書（均須按他造當事人之人數附繕本）「切勿
逕送上級法院」。告訴人或被害人如對於本判決不服者，應具備
理由請求檢察官上訴，其上訴期間之計算係以檢察官收受判決正
本之日期為準。 
                                        書記官  吳俊龍
中    華    民    國    99    年    10    月    13    日

附錄本案論罪科刑法條全文：
中華民國刑法第225條
（乘機性交猥褻罪）
對於男女利用其精神、身體障礙、心智缺陷或其他相類之情形，
不能或不知抗拒而為性交者，處 3 年以上 10 年以下有期徒刑
。
對於男女利用其精神、身體障礙、心智缺陷或其他相類之情形，
不能或不知抗拒而為猥褻之行為者，處 6 月以上 5 年以下有期
徒刑。
第 1 項之未遂犯罰之。

司法院資訊處製作；財團法人民間司法改革基金會備份。
